【裁判字號】    99,訴,1395
【裁判日期】    990929
【裁判案由】    毒品危害防制條例
【裁判全文】
臺灣臺中地方法院刑事判決              99年度訴字第1395號
公  訴  人  臺灣臺中地方法院檢察署檢察官
被      告  甲○○
上列被告因違反毒品危害防制條例案件，經檢察官提起公訴（99
年度毒偵字第919號），本院判決如下：
    主  文
甲○○施用第一級毒品，累犯，處有期徒刑拾壹月。
    事  實
一、甲○○於民國92年間因施用毒品案件，經法院以92年度毒聲
    字第2760號裁定令入勒戒處所施以觀察、勒戒後，認無繼續
    施用毒品傾向，於92年11月27日執行完畢，並由臺灣臺中地
    方法院檢察署檢察官以92年度毒偵字第3316號為不起訴處分
    確定。復於93年間因施用第一、二級毒品案件，經本院以93
    年度訴字第2332號判決分別判處有期徒刑10月、4月，定應
    執行有期徒刑1年確定（下稱第案），另因妨害自由、違
    反槍砲彈藥刀械管制條例等案件，經臺灣高等法院臺中分院
    以93年度上訴字第1924號判決分別判處有期徒刑6月、1年6
    月，定應執行有期徒刑1年10月確定（下稱第案）。又於
    94年間因施用第一、二級毒品案件，經本院以94年度訴字第
    1468號判決分別判處有期徒刑11月、6月，定應執行有期徒
    刑1年3月確定（下稱第案），另因違反槍砲彈藥刀械管制
    條例案件，經本院以94年度訴字第1237號判決判處有期徒刑
    1年8月確定（下稱第案）。而上開第至案經本院以96
    年度聲減字第5056號裁定各減為有期徒刑5月、2月、3月、9
    月、5月又15日、3月，再與不符合減刑條件之第案定應執
    行有期徒刑3年9月確定，並於97年3月31日縮短刑期執行完
    畢。
二、詎甲○○竟仍不知戒絕毒癮，復基於施用第一級毒品海洛因
    犯意，於99年1月19日14時50分（即採尿時）許起回溯96小
    時內之某時點，在不詳處所，以不詳方式，施用第一級毒品
    海洛因1次。嗣經警於99年1月19日持臺灣臺中地方法院檢察
    署檢察官所核發強制到場（強制採驗尿液）許可書，並經甲
    ○○同意後，在臺中縣警察局刑警大隊，對甲○○採集尿液
    送檢驗，結果呈嗎啡陽性反應，始查悉上情。
三、案經臺中縣警察局報告臺灣臺中地方法院檢察署檢察官偵查
    起訴。
    理  由
一、認定犯罪事實所憑之證據及理由：
（一）按被告以外之人於審判外之陳述，經當事人於審判程序同
      意作為證據，法院審酌該言詞陳述或書面陳述作成時之情
      況，認為適當者，亦得為證據；當事人、代理人或辯護人
      於法院調查證據時，知有第159條第1項不得為證據之情形
      ，而未於言詞辯論終結前聲明異議，視為有前項之同意，
      刑事訴訟法第159條之5定有明文。查本件認定事實所引用
      之證據方法（包括證人之證述及文書等物證），已經本院
      於審理時提示被告甲○○，被告甲○○並不爭執其證據能
      力（見本院99年9月15日審判筆錄），揆諸前揭說明，可
      認為同意作為證據；而本院審酌該陳述作成時之情況，認
      為適當，自具有證據能力，而得採為證據，合先敘明。
（二）訊之被告矢口否認有何施用海洛因之犯行，並辯稱：伊沒
      有錢，根本沒有能力施用毒品。而伊沒有施用毒品，卻被
      驗出毒品，懷疑尿液不是伊的云云。經查：
    1.警方於99年1月19日14時50分，持臺灣臺中地方法院檢察
      署檢察官所核發強制到場（強制採驗尿液）許可書，並經
      被告同意後，在臺中縣警察局刑警大隊，對被告採集尿液
      送檢驗，結果呈嗎啡陽性反應，且經以氣相層析質譜儀檢
      出濃度為「嗎啡」3782 ng/ml（陽性判斷標準之閾值濃度
      為300ng/ml）等情，有警詢筆錄、臺灣臺中地方法院檢察
      署檢察官強制到場（強制採驗尿液）許可書、臺中縣警察
      局委託鑑驗尿液代號與真實姓名對照表（代號A991017號
      ）、詮昕科技股份有限公司99年2月1日報告編號00000000
      號（原樣編號A991017）濫用藥物尿液檢驗報告各1份附卷
      可稽（見警卷第6頁、第17至19頁）。而本院依職權將前
      開被告尿液送由法務部調查局進行鑑定，結果亦呈嗎啡陽
      性反應，有法務部調查局99年7月13日調科壹字第0990030
      9130號鑑定書一份在卷可稽（見本院卷第24頁）。
    2.按正常人如未施用第一級毒品海洛因，其尿液應無嗎啡、
      可待因陽性反應，倘有施用者，約70％於24小時內自尿中
      排出，約90％於96小時內自尿中排出，因憑尿液中呈嗎啡
      陽性反應，推算吸食時間距採尿時間最長不逾96小時（行
      政院衛生署藥物食品檢驗局81年2月8日藥檢壹字第0015
      16號函參照）。而詮昕科技股份有限公司所採用「氣相層
      析質譜儀」，是利用「氣相層析儀」與「質譜儀」二部份
      ，「氣相層析儀」是將物質氣化後，經過分析管分離，由
      於各種物質之沸點及對管柱之吸附力不同，再經過檢測器
      測定各種物質所表現之不同滯留時間，來判斷是何種物質
      ，此種判斷方法，為避免因相同之物質有不同之滯留時間
      而產生誤判，故事前須做好各種物質之分離研究；另「質
      譜儀」部分為其檢測器，能將物質撞擊成碎片，記錄質譜
      圖，因此在物質判斷上有若「指紋鑑定」。而由於免疫學
      分析法對化學結構類似之成分亦可能產生反應，故初步檢
      驗呈陽性反應者，需採用另一種不同分析原理之檢驗方法
      進行確認，大部分地方衛生單位所採用之另一種方法為Ｔ
      oxi－Lab分析法（屬薄層層析法），經行政院衛生署認可
      之檢驗機構則採用氣相層析質譜儀分析法（ＧＣ／ＭＳ）
      鑑驗各項毒品，以氣相層析質譜儀分析法進行確認者，均
      不致產生偽陽性反應（行政院衛生署管制藥品管理局92年
      6月20日管檢字第092004713號、91年6月13日管檢字第106
      861號函參照）。是以，被告之尿液經以「氣相層析質譜
      儀」檢驗，且本案復無其他證據顯示被告採尿檢驗過程中
      有何人為疏失導致誤判情形存在，上開尿液檢驗結果之正
      確性自足以確認。
    3.至被告於本院審理時辯稱懷疑送鑑尿液不是其所排放云云
      。查被告於警詢供稱：（警方所提供採尿之空瓶是否乾淨
      ？尿液對照表A991017是否為你自己親自採集之尿液且係
      由你親自排放，並經你確認後當面封緘捺印？）是等語（
      見警卷第6頁）。且被告於本院審理時供稱：（尿液是否
      是你自己封存按指印？）是等語（見本院卷第20頁），並
      供稱：（對於採尿過程有無意見？）沒有意見，警察都跟
      在旁邊，是警察在伊面前封存交給伊蓋指印的等語（見本
      院卷第34頁）。經核上開被告先後供述內容，關於代號
      A991017號尿液確係由被告自行排放並封存捺印一節，互
      核一致，並有臺中縣警察局委託鑑驗尿液代號與真實姓名
      對照表（代號A991017號）在卷可稽，足認本件送鑑尿液
      確實係由被告排放並自行採集、封存無訛。從而，被告所
      辯前詞，顯係事後卸責之詞，尚難採信。
    4.綜上，本件事證明確，足認被告於99年1月19日14時50分
      （即採尿時）許起回溯96小時內之某時點，在不詳處所，
      以不詳方式，施用第一級毒品海洛因1次之犯行，應堪認
      定。
（三）復查，被告甲○○於92年間因施用毒品案件，經法院以92
      年度毒聲字第2760號裁定令入勒戒處所施以觀察、勒戒後
      ，認無繼續施用毒品傾向，於92年11月27日執行完畢，並
      由臺灣臺中地方法院檢察署檢察官以92年度毒偵字第3316
      號為不起訴處分確定。復於93年間因施用第一、二級毒品
      案件，經本院以93年度訴字第2332號判決分別判處有期徒
      刑10月、4月，定應執行有期徒刑1年確定（下稱第案）
      ，另因妨害自由、違反槍砲彈藥刀械管制條例等案件，經
      臺灣高等法院臺中分院以93年度上訴字第1924號判決分別
      判處有期徒刑6月、1年6月，定應執行有期徒刑1年10月確
      定（下稱第案）。又於94年間因施用第一、二級毒品案
      件，經本院以94年度訴字第1468號判決分別判處有期徒刑
      11月、6月，定應執行有期徒刑1年3月確定（下稱第案
      ），另因違反槍砲彈藥刀械管制條例案件，經本院以94
      年度訴字第1237號判決判處有期徒刑1年8月確定（下稱第
      案）。而上開第至案經本院以96年度聲減字第5056
      號裁定各減為有期徒刑5月、2月、3月、9月、5月又15日
      、3月，再與不符合減刑條件之第案定應執行有期徒刑3
      年9月確定，並於97年3月31日縮短刑期執行完畢等情，有
      臺灣臺中地方法院察署刑案資料查註紀錄表及臺灣高等法
      院被告前案紀錄表各一份在卷足憑。
（四）而本件被告施用第一級毒品之犯行固於92年間觀察、勒戒
      處分執行完畢釋放後5年後所為。惟按毒品危害防制條例
      於92年7月9日修正公布，自93年1月9日施行，其中第20條
      、第23條將施用毒品之刑事處遇程序，區分為「初犯」及
      「五年內再犯」、「五年後再犯」。依其立法理由之說明
      ：「初犯」，經觀察、勒戒或強制戒治後，應為不起訴處
      分或不付審理之裁定；經觀察、勒戒或強制戒治執行完畢
      釋放後，「五年內再犯」者，因其再犯率甚高，原實施之
      觀察、勒戒及強制戒治既已無法收其實效，爰依法追訴或
      裁定交付審理。至於經觀察、勒戒或強制戒治執行完畢釋
      放後，「五年後再犯」者，前所實施之觀察、勒戒或強制
      戒治已足以遮斷其施用毒品之毒癮，為期自新及協助其斷
      除毒癮，仍適用「初犯」規定，先經觀察、勒戒或強制戒
      治之程序。從而，依修正後之規定，僅限於「初犯」及「
      五年後再犯」2種情形，始應先經觀察、勒戒或強制戒治
      程序。倘被告於5年內已再犯，經依法追訴處罰，縱其第
      3次（或第3次以上）再度施用毒品之時間，在初犯經觀察
      、勒戒或強制戒治執行完畢釋放五年以後，已不合於「五
      年後再犯」之規定，且因已於「五年內再犯」，顯見其再
      犯率甚高，原實施觀察、勒戒或強制戒治，已無法收其實
      效，即應依該條例第10條處罰（最高法院97年9月9日97年
      第5次刑事庭會議決議參照）。則本件被告既於前揭觀察
      、勒戒處分執行完畢釋放後之93、94年間分別因施用毒品
      犯行經判刑確定業如前述，則被告於前開觀察、勒戒處分
      執行完畢5年後，再犯本件施用第一級毒品犯行即仍應依
      法論科。
二、所犯法條及刑之酌科：
（一）按海洛因屬毒品危害防制條例第2條第2項第1款所指之第
      一級毒品，核被告所為，係犯違反毒品危害防制條例第10
      條第1項之施用第一級毒品罪，至其持有第一級毒品之低
      度行為，已為其施用之高度行為所吸收，不另論罪。
（二）查被告於93年間因施用第一、二級毒品案件，經本院以93
      年度訴字第2332號判決分別判處有期徒刑10月、4月，定
      應執行有期徒刑1年確定（下稱第案），另因妨害自由
      、違反槍砲彈藥刀械管制條例等案件，經臺灣高等法院臺
      中分院以93年度上訴字第1924號判決分別判處有期徒刑6
      月、1年6月，定應執行有期徒刑1年10月確定（下稱第
      案）。又於94年間因施用第一、二級毒品案件，經本院以
      94年度訴字第1468號判決分別判處有期徒刑11月、6月，
      定應執行有期徒刑1年3月確定（下稱第案），另因違反
      槍砲彈藥刀械管制條例案件，經本院以94年度訴字第1237
      號判決判處有期徒刑1年8月確定（下稱第案）。而上開
      第至案經本院以96年度聲減字第5056號裁定各減為有
      期徒刑5月、2月、3月、9月、5月又15日、3月，再與不符
      合減刑條件之第案定應執行有期徒刑3年9月確定，並於
      97年3月31日縮短刑期執行完畢等情已如前述，則其前受
      有期徒刑執行完畢，於5年內故意再犯本件有期徒刑以上
      之罪，乃屬累犯，應依刑法第47條第1項之規定加重其刑
      。
（三）爰審酌被告：1.前因施用毒品犯行經觀察、勒戒及徒刑之
      執行，竟仍故態復萌，復行施用毒品不輟，無視於毒品對
      於自身健康之戕害及國家對於杜絕毒品犯罪之禁令，惟衡
      酌施用毒品係屬自戕行為，被告犯罪手段尚屬平和；2.本
      件施用第一級毒品之次數為1次；3.施用毒品者乃有相當
      程度之成癮性及心理依賴，其犯罪心態與一般刑事犯罪之
      本質並不相同，應側重適當之醫學治療及心理矯治為宜等
      一切情狀，認檢察官具體求處有期徒刑1年2月，稍嫌過重
      ，而量處如主文所示之刑。
據上論斷，依刑事訴訟法第299條第1項前段，毒品危害防制條例
第10條第1項，刑法第11條前段、第47條第1項，判決如主文。
本案經檢察官乙○○到庭執行職務。
中    華    民    國    99    年    9     月    29    日
            刑事第五庭  審判長法  官  王邁揚
                              法  官  簡璽容
                              法  官  賴秀雯
以上正本與原本無異。
如不服本判決應於收受送達後10日內向本院提出上訴書狀，並應
敘述具體理由；其未敘述上訴理由者，應於上訴期間屆滿後20日
內向本院補提理由書（均須按他造當事人之人數附繕本）「切勿
逕送上級法院」。
                              書記官  江美琪
中    華    民    國    99    年    9     月    29    日
附錄本案所犯法條：
毒品危害防制條例第10條：
施用第一級毒品者，處6月以上5年以下有期徒刑。
施用第二級毒品者，處3年以下有期徒刑。

司法院資訊處製作；財團法人民間司法改革基金會備份。
